【裁判字號】    98,訴,52
【裁判日期】    980202
【裁判案由】    違反毒品危害防制條例
【裁判全文】
臺灣彰化地方法院刑事判決                98年度訴字第52號
公  訴  人  臺灣彰化地方法院檢察署檢察官
被      告  甲○○
上列被告因違反毒品危害防制條例案件，經檢察官提起公訴（九
十七年度毒偵字第四二五六號），本院裁定依簡式審判程序審理
，判決如下：
    主  文
甲○○施用第一級毒品，累犯，處有期徒刑拾月。
扣案之注射針筒壹支沒收。
    事  實
一、甲○○前曾於民國九十一年間因施用毒品案件，經本院裁定
    送觀察、勒戒後，認無繼續施用毒品之傾向，於九十一年九
    月十日執行完畢釋放後，並由臺灣彰化地方法院檢察署檢察
    官以九十一年度毒偵字第二０九七號為不起訴處分確定。又
    於上開觀察、勒戒處分執行完畢釋放後五年內，因施用第一
    級毒品案件，經臺灣高等法院台中分院於九十三年九月二十
    四日，以九十三年度上訴字第九五五號判決判處有期徒刑一
    年，緩刑四年確定；另於九十四年八月十五日，因詐欺案件
    ，經本院以九十四年度易字第六二七號判決，判處有期徒刑
    六月確定；又於九十四年九月五日，因施用第一、二級毒品
    案件，經本院於九十四年九月五日以九十四年度訴字第一一
    三一號判決各判處有期徒刑十月、五月確定，且與上揭詐欺
    案件合併定應執行刑為有期徒刑一年六月確定；又於九十五
    年三月十三日，因施用第一、二級毒品案件，經臺灣雲林地
    方法院於九十五年三月十三日，以九十五年度訴字第三十號
    判決各判處有期徒刑一年、七月，應執行有期徒刑一年六月
    確定；其後因逢中華民國九十六年罪犯減刑條例施行，上揭
    臺灣雲林地方法院九十五年度訴字第三十號所處之刑各減為
    有期徒刑六月、三月又十五日，且與前述臺灣高等法院台中
    分院九十三年度上訴字第九五五號判決經撤銷緩刑及減刑後
    所處之有期徒刑六月，再合併定應執行刑為有期徒刑一年三
    月，經接續執行後，於九十七年四月二十二日因縮短刑期假
    釋出監，並於同年七月二十二日假釋期滿未經撤銷而視為執
    行完畢。詎其仍不知警惕，復基於施用第一級毒品海洛因之
    犯意，於九十七年十月二十六日十九時許，在其位於彰化縣
    鹿港鎮山崙里山寮巷六號住處附近產業道路旁，以針筒注射
    方式，施用第一級毒品海洛因一次。嗣於九十七年十月二十
    八日六時四十五分許，為警持本院核發之搜索票至其上址住
    處搜索，當場扣得其所有、供施用海洛因之注射針筒一支，
    再採其尿液送驗，結果檢驗出嗎啡陽性反應，始悉上情。
二、案經彰化縣警察局和美分局報請臺灣彰化地方法院檢察署檢
    察官偵查起訴。
    理  由
一、上開事實，業據被告甲○○於本院審理時坦承不諱，且被告
    於九十七年十月二十八日為警查獲後採集之尿液，經送詮昕
    科技股份有限公司檢驗結果，確呈嗎啡陽性反應，此有彰化
    縣警察局和美分局委託檢驗尿液代號與真實姓名對照認證單
    及詮昕科技股份有限公司出具之濫用藥物尿液檢驗報告等附
    卷可稽，復有被告所有供施用海洛因之注射針筒一支扣案可
    佐，被告自白核與事實相符。
二、按毒品危害防制條例於九十二年七月九日修正公布，自九十
    三年一月九日施行，其中第二十條、第二十三條將施用毒品
    之刑事處遇程序，區分為「初犯」及「五年內再犯」、「五
    年後再犯」。依其立法理由之說明：「初犯」，經觀察、勒
    戒或強制戒治後，應為不起訴處分或不付審理之裁定；經觀
    察、勒戒或強制戒治執行完畢釋放後，「五年內再犯」者，
    因其再犯率甚高，原實施之觀察、勒戒及強制戒治既已無法
    收其實效，爰依法追訴或裁定交付審理。至於經觀察、勒戒
    或強制戒治執行完畢釋放後，「五年後再犯」者，前所實施
    之觀察、勒戒或強制戒治已足以遮斷其施用毒品之毒癮，為
    期自新及協助其斷除毒癮，仍適用「初犯」規定，先經觀察
    、勒戒或強制戒治之程序。從而依修正後之規定，僅限於「
    初犯」及「五年後再犯」二種情形，始應先經觀察、勒戒或
    強制戒治程序。倘被告於五年內已再犯，經依法追訴處罰，
    縱其第三次（或第三次以上）再度施用毒品之時間，在初犯
    經觀察、勒戒或強制戒治執行完畢釋放五年以後，已不合於
    「五年後再犯」之規定，且因已於「五年內再犯」，顯見其
    再犯率甚高，原實施觀察、勒戒或強制戒治，已無法收其實
    效，即應依該條例第十條處罰（最高法院九十五年第七次刑
    事庭會議決議參照）。查本件被告前曾於九十一年間，因施
    用毒品案件，經本院裁定送觀察、勒戒後，認無繼續施用毒
    品之傾向，於九十一年九月十日執行完畢釋放後，並由臺灣
    彰化地方法院檢察署檢察官以九十一年度毒偵字第二０九七
    號為不起訴處分確定，又於上開觀察、勒戒處分執行完畢釋
    放後五年內，因施用第一級毒品，經臺灣高等法院台中分院
    於九十三年九月二十四日，以九十三年度上訴字第九五五號
    判決判處有期徒刑一年，緩刑四年確定，此有臺灣彰化地方
    法院檢察署刑案資料查註紀錄表及臺灣高等法院被告前案紀
    錄表等在卷可憑，是本件被告並不合於「五年後再犯」之規
    定，揆諸上開說明，被告所為已符合毒品危害防制條第二十
    三條第二項之所定之追訴要件，並無「初犯」規定之適用，
    自毋須再重新施予觀察、勒戒之處遇程序，而應直接訴追處
    罰。從而，本件被告施用第一級毒品之犯行明確，自應依法
    論科。
三、核被告所為，係犯毒品危害防制條例第十條第一項之施用第
    一級毒品罪。被告於施用前持有第一級毒品之低度行為，應
    為施用之高度行為所吸收，不另論罪。又被告前曾因施用第
    一級毒品案件，經臺灣高等法院台中分院於九十三年九月二
    十四日，以九十三年度上訴字第九五五號判決判處有期徒刑
    一年，緩刑四年確定；另於九十四年八月十五日，因詐欺案
    件，經本院以九十四年度易字第六二七號判決，判處有期徒
    刑六月確定；又於九十四年九月五日，因施用第一、二級毒
    品案件，經本院於九十四年九月五日以九十四年度訴字第一
    一三一號判決各判處有期徒刑十月、五月確定，且與上揭詐
    欺案件合併定應執行刑為有期徒刑一年六月確定；又於九十
    五年三月十三日，因施用第一、二級毒品案件，經臺灣雲林
    地方法院於九十五年三月十三日，以九十五年度訴字第三十
    號判決各判處有期徒刑一年、七月，應執行有期徒刑一年六
    月確定；其後因逢中華民國九十六年罪犯減刑條例施行，上
    揭臺灣雲林地方法院九十五年度訴字第三十號所處之刑各減
    為有期徒刑六月、三月又十五日，且與前述臺灣高等法院台
    中分院九十三年度上訴字第九五五號判決經撤銷緩刑及減刑
    後所處之有期徒刑六月，再合併定應執行刑為有期徒刑一年
    三月，經接續執行後，於九十七年四月二十二日因縮短刑期
    假釋出監，並於同年七月二十二日假釋期滿未經撤銷而視為
    執行完畢，此有臺灣高等法院被告前案紀錄表及臺灣彰化地
    方法院檢察署刑案資料查註紀錄表等附卷可參，被告受有期
    徒刑執行完畢後，五年以內故意再犯本件有期徒刑以上之罪
    ，為累犯，應依刑法第四十七條第一項規定，加重其刑。爰
    審酌被告前曾有施用毒品之前科，仍不知警惕，復曾執行觀
    察、勒戒處分，猶未能戒除毒癮，竟又再次施用毒品，顯乏
    禁絕毒害之決心，暨其於本院審理時尚能坦認犯行，頗有悔
    悟之心等一切情狀，量處如主文所示之刑，以資儆懲。扣案
    之注射針筒一支，為被告所有、且係供其施用海洛因所用之
    物，業據被告供明在卷，併依刑法第三十八條第一項第二款
    宣告沒收。
據上論斷，應依刑事訴訟法第二百七十三條之一第一項、第二百
九十九條第一項前段，毒品危害防制條例第十條第一項，刑法第
十一條前段、第四十七條第一項、第三十八條第一項第二款，判
決如主文。
本案經檢察官鄭少到庭執行職務。
中    華    民    國    98    年    2     月    2     日
                        刑事第六庭  法  官  王義閔
以上正本證明與原本無異。
如不服本判決應於收受送達後10日內向本院提出上訴書狀，並應
敘述具體理由；其未敘述上訴理由者，應於上訴期間屆滿後20日
內向本院補提理由書 (均須按他造當事人之人數附繕本)「切勿
逕送上級法院」。
中    華    民    國    98    年    2     月    2     日
                                    書記官  黃幼華
附錄本案論罪科刑法條全文：
毒品危害防制條例第10條
施用第一級毒品者，處 6 月以上 5 年以下有期徒刑。
施用第二級毒品者，處 3 年以下有期徒刑。


司法院資訊處製作；財團法人民間司法改革基金會備份。
